臺灣高等法院臺中分院民事判決　九十一年度上更(一)字第二五號
　　　上　訴　人
　　　即被上訴人　　　甲○○
　　　即被上訴人　　　乙○○
右當事人間損害賠償事件，上訴人對於中華民國八十八年九月三十日臺灣臺中地方法
院八十八年訴字第三二一號第一審判決提起上訴，經判決後，由最高法院發回更審，
本院判決如左：
      主      文
原判決關於駁回上訴人即被上訴人甲○○後開第二項之訴部分，及訴訟費用之裁判均
廢棄。
右開廢棄部分，上訴人即被上訴人乙○○應再給付上訴人即被上訴人甲○○新台幣伍
拾肆萬零貳佰肆拾元，及自民國八十八年一月二十四日起至清償日止，按年息百分之
五計算之利息。
上訴人即被上訴人乙○○之上訴及上訴人即被上訴人甲○○其餘上訴均駁回。
第一、二審及發回更審前第三審訴訟費用由上訴人即被上訴人乙○○負擔。
      事      實
甲、上訴人即被上訴人甲○○（以下簡稱上訴人）方面：
一、聲明：
    （一）、上訴聲明：
            １、原判決關於駁回上訴人在第一審其餘之訴及該部分假執行之聲請暨
                命負擔訴訟費用部分之裁判均廢棄。
            ２、右廢棄部分，被上訴人應再給付上訴人新台幣（下同）五十四萬零
                二百四十元，及自民國八十八年一月二十四日起至清償日止，按年
                息百分之五計算之利息。
            ３、第一審廢棄部分及更審前第二、三審訴訟費用均由上訴人即被上訴
                人乙○○（以下簡稱被上訴人）負擔。
    （二）、答辯聲明：
　　　　　　(一)上訴駁回。
　　　　　　(二)訴訟費用由被上訴人負擔。
二、陳述：除引用原判決書及更審前判決書之記載外，補稱：
    （一）、原審為不利於上訴人之判決，無非係以上訴人主張兩造於六十九年十二
            月六日達成協議，被上訴人同意將系爭房地產權一半移轉予上訴人，固
            堪信為真實，惟該請求權於八十四年十二月六日已因屆滿十五年，罹於
            消滅時效，被上訴人援此為抗辯，上訴人自不得請求被上訴人移轉所有
            權二分之一，為其主要論據。然查：
            １、按消滅時效，乃請求權於一定期間內，繼續不行使而消滅之謂也。
                而所謂之請求權繼續不行使，須請求權人得於裁判上或裁判外，請
                求債務人為給付，於法律上並無障礙，但請求權人繼續未行使其請
                求權，始足當之。換言之，若請求權於法律上尚不得為行使，其請
                求權之消滅時效，自不得開始進行。復按政府興建之國民住宅，其
                承購人居住滿二年後，經該管國民住宅主管機關之同意，得於提前
                清償國民住宅貸款本息後，將該住宅及基地出售、出典、贈與或交
                換。其承購、承典、受贈或交換人應以具有購買國民住宅之資格者
                為限，並視同國民住宅配售戶，國民住宅條例第十九條第一項定有
                明文，準此，國民住宅原承購人欲將住宅及基地出售、出典、贈與
                或交換，必須符合下列條件：Ａ、居住滿二年，Ｂ、經國民住宅主
                管機關同意，Ｃ、須清償國民住宅貸款本息，Ｄ、須承購、承典、
                受贈或交換人有購買國民住宅之資格，四者缺一不可，就本件而言
                ，即令兩造間於六十九年十二月六日簽訂買賣契約書，至七十四年
                間上訴人將系爭國宅貸款『提前繳清』前（按原貸款最後一期清償
                期限係在八十三年六月十九日），被上訴人亦無從為出售，上訴人
                自亦無法請求被上訴人移轉系爭房地二分之一所有權，其理至明。
                換言之，須於七十四年間貸款提前繳清後，並經國民住宅主管機關
                同意，上訴人之移轉登記請求權，始得行使，十五年之消滅時效，
                至早亦須自斯時始得進行，迄至本件八十八年一月十八日起訴時，
                尚未屆滿十五年，詎原判決遽認上訴人前揭請求權，應自六十九年
                十二月六日起算，至八十四年十二月六日止，已屆滿十五年，被上
                訴人所為時效抗辯有理由，致為不利於上訴人之判決，要難認適法
                。
            ２、又被上訴人自七十四年上訴人繳清貸款後，既對上訴人請求辦理系
                爭房地所有權移轉一事，表示同意，縱未依約辦理，時效亦因「承
                認」而發生中斷之效力，業經上訴人主張歷歷，又有證人陳美金之
                證述可稽，原判決既以時效完成為不利上訴人之認定，就此中斷時
                效效力之有利於上訴人之事證，何以不足採？亦未於理由內敘明，
                所為判決亦有不備理由之違背法令。
    （二）、被上訴人於原審辯稱：上訴人所提之「契約書」，係應上訴人之請求而
            寫之共謀之「虛偽意思表示」，其目的只是在使前往燒香膜拜之信徒有
            心理安定作用，又上訴人所提出土地及建築改良物所有權狀影本，係當
            年上訴人長期住在伊家中，何時被取走不得而知云云，惟未舉證以實其
            說，自難輕信。
三、證據：除引用原審及更審前之立證方法外，補提出系爭不動產假扣押相關文件、
    分配通知書及分配表等件影本各一份為證。
乙、被上訴人方面：
一、聲明：
    （一）、答辯聲明：
            １、上訴駁回。
            ２、第一審廢棄部分及第二審、第三審訴訟費用均由上訴人負擔。
            ３、如受不利益判決，願供擔保，請准供擔保免為假執行。
    （二）、上訴聲明：
            １、原判決不利於被上訴人部分廢棄。
            ２、右廢棄部分，上訴人訴人在第一審之訴及其假執行之聲請均駁回。
            ３、第一審廢棄部分及第二審、第三審審訴訟費用均由上訴人負擔。
二、陳述：除引用原判決書及更審前判決書之記載外，補稱：
    （一）、兩造簽立被上訴人同意以七萬元讓渡系爭房地所有權二分之一予上訴人
            之系爭契約，實係通謀虛偽意思表示，僅被上訴人為使參拜信徒及上訴
            人心安，兩造間並無系爭房地所有權讓與之任何約定。
    （二）、上訴人主張時效係自系爭房貸自七十四年間貸款提前繳清後，並經國民
            住宅機關同意，上訴人之移轉登記請求權，始得行使，十五年之消滅時
            效至早亦須自斯時始得進行，並謂國民住宅條例第十九條第一項定有明
            文，惟查系爭六十九年十二月六日之買賣二分之一產權之契約書本屬無
            效，縱鈞院認本件依通謀虛偽意思表示之法律關係認定上開契約無效尚
            無足夠證據時，但國宅本不得共同買受，本件系爭不動產二分之一產權
            之買賣契約亦依法不得移轉所有權而自始無效，上訴人假如有損害賠償
            請求權，亦應時效消滅，況本件上訴人未曾依約給付被上訴人七萬元，
            亦未曾代繳貸款，平白無償居住二十多年房屋，何有損害可言。
    （三）、關於兩造於七十四年有合意系爭房地全部所有權買賣乙節，上訴人無法
            舉證以實其說，再衡諸常情，其於雙方無任何買賣全部房地契約約定下
            ，未議定價金，不知何時辦理過戶，上訴人豈可能自六十八年七月十九
            日起即自始至尾代被上訴人繳交每一期房貸﹖此實有違一般經驗法則。
    （四）、被上訴人曾提供系爭房地供上訴人辦理貸款一百五十萬元，較本案上訴
            人委託系爭房地鑑定之價值一百零八萬元高出甚多，被上訴人既連提供
            物保並擔任連帶保證人皆願意配合協助，假如系爭房地皆已由上訴人買
            受，斯時被上訴人豈會不願意辦理過戶﹖被上訴人至遲於七十七年七月
            間配合上訴人辦理抵押權設定時，應已知悉貸款已於七十四年間繳清，
            否則被上訴人如何能再次提供第一順位抵押權予台中商業銀行供上訴人
            辦理一百五十萬元之貸款，職此，縱被上訴人於原審曾誤稱最後繳款金
            額，然由上開事證，應可證明被上訴人事實上係知悉貸款已繳清，僅因
            年代久遠，年邁記憶力不佳而遺忘，復因出庭應訊一時緊張致情急不知
            所云或錯答之故。
    （五）、綜上，兩造於六十九年十二月六日簽立之以七萬元讓渡系爭房地所有權
            二分之一，系爭契約係通謀虛偽意思表示，退步言，縱鈞院認系爭契約
            非屬通謀虛偽意思表示，惟被上訴人所負之移轉二分之一所有權登記義
            務，亦已違反國民住宅條例不得共同買受並共同登記原則而自始無效，
            上訴人縱有損害賠償請求權，業已因罹於十五年時效而消滅。復查上訴
            人主張七十四年間與被上訴人有變更系爭房地全部產權買賣乙節，顯係
            上訴人於被上訴人於原審為時效抗辯後，上訴人臨訟杜撰，委不足採。
　　　　　　上訴人所聲請傳訊之證人陳美金，因一、二審前後證述矛盾而未被前審
　　　　　　採納。上訴人另有主張系爭房地所有貸款，甚至連頭期款均係伊代為繳
　　　　　　納，故於七十四年貸款繳納完畢後，兩造間有以被上訴人出讓系爭房地
　　　　　　另二分之一產權予上訴人以抵銷貸款之合意，惟上訴人僅空言主張，復
　　　　　　無法提出證據以實其說，是上訴人之主張為無理由。
三、證據：除引用原審及更審前之立證方法外，並聲請訊問證人陳慶昌、陳美金。
　　  理      由
一、本件上訴人主張兩造於六十九年十二月六日簽定契約書，被上訴人同意將座落台
    中市○○路八之十二號四樓房屋乙棟，連同基地一併以柒萬元出賣所有權二分之
    一予上訴人，事後被上訴人一直未就系爭房地移轉二分之一所有權予上訴人；又
　　自六十八年七月十九日起，被上訴人因無力繳納系爭房地貸款，委請上訴人先行
　　支付房地貸款，至七十四年間貸款繳納完畢後，被上訴人又無法清償上訴人所代
　　付之貸款，被上訴人乃與上訴人協議將全部房地產權讓渡予上訴人，就上訴人應
　　支付之價金與被上訴人積欠上訴人所墊之貸款債務作為抵銷，被上訴人又將系爭
　　房地權狀交予上訴人，系爭房地已由上訴人原買受之一半產權契約更改為買受全
　　部房地產權。按政府興建之國民住宅，其承購人居住滿二年後，經該管國民住宅
　　主管機關之同意，得於提前清償國民住宅貸款本息後，將該住宅及基地出售、出
　　典、贈與或交換。其承購、承典、受贈或交換人應以具有購買國民住宅之資格者
　　為限，並視同國民住宅配售戶，國民住宅條例第十九條第一項定有明文，準此，
　　國民住宅原承購人欲將住宅及基地出售、出典、贈與或交換，必須符合下列條件
　　：Ａ、居住滿二年，Ｂ、經國民住宅主管機關同意，Ｃ、須清償國民住宅貸款本
　　息，Ｄ、須承購、承典、受贈或交換人有購買國民住宅之資格，四者缺一不可。
　　就本件而言，即令兩造間於六十九年十二月六日簽訂買賣契約書，至七十四年間
　　上訴人將系爭國宅貸款「提前繳清」前，被上訴人亦無從為出售，上訴人自亦無
　　法請求被上訴人移轉系爭房地二分之一所有權。換言之，須於七十四年間貸款提
　　前繳清後，並經國民住宅主管機關同意，上訴人之移轉登記請求權，始得行使，
　　十五年之消滅時效，至早亦須自斯時始得進行，迄至本件八十八年一月十八日起
　　訴時，尚未屆滿十五年，且被上訴人於七十四年已承認有將系爭房地之全部所有
　　權移轉登記，自發生時效中斷之法律效果，則自七十四年起算至本件起訴時亦未
　　滿十五年。又系爭房地業遭被上訴人之債權人林木水向法院聲請假扣押查封，並
　　已拍賣完竣在案，已陷於給付不能，該給付不能之事由顯然係可歸責於被上訴人
　　，則上訴人自得依民法第二百二十六條第一項規定請求損害賠償，而系爭房地經
　　上訴人囑託財團法人台灣公證鑑定中心鑑價結果，總值一百零八萬零四百八十元
　　，爰依該數額請求其所受之損害額等語。
二、被上訴人則以兩造於六十九年十二月六日簽立以七萬元讓渡系爭房地所有權二分
    之一之系爭契約，係通謀虛偽意思表示而無效，如認系爭契約成立，惟被上訴人
    所負之移轉登記義務，亦已因罹於十五年時效而消滅；又上訴人主張七十四間兩
    造合意由被上訴人出讓系爭房地二分之一產權予上訴人，用以抵銷上訴人所繳納
    之貸款，上訴人並未能提出證據，亦非事實等語資為抗辯。
三、兩造不爭執之事實：本件上訴人主張兩造於六十九年十二月六日就系爭房地簽訂
　　契約書，及系爭房地業遭被上訴人之債權人林木水向法院聲請假扣押查封，並已
　　拍賣完竣在案等事實，為被上訴人所不爭執，並有上訴人提出之契約書、系爭不
　　動產假扣押相關文件、分配通知書及分配表等件影本各一份為證，自堪信為真實
　　。
四、當事人爭點的論斷：本件被上訴人既以兩造於六十九年十二月六日簽立以七萬元
    讓渡系爭房地所有權二分之一之系爭契約，係通謀虛偽意思表示而無效，如認系
    爭契約成立，惟被上訴人所負之移轉登記義務，亦已因罹於十五年時效而消滅，
    且上訴人主張七十四間兩造合意由被上訴人出讓系爭房地二分之一產權予上訴人
    ，用以抵銷上訴人所繳納之貸款，上訴人並未能提出證據，亦非事實等語為辯，
    因此，本件所應審究者，厥為（一）兩造於六十九年十二月六日簽定契約書，被
    上訴人有無同意出賣系爭房地所有權二分之一予上訴人，（二）系爭房地貸款是
    否由上訴人先行繳納完畢，因被上訴人無法清償上訴人所代付之貸款，兩造有無
    於七十四年間協議將全部房地產權讓渡予上訴人，（三）上訴人之請求權時效是
    否業已消滅而已。茲分述如左：
    （一）、兩造於六十九年十二月六日簽定契約書，依契約書內容所示：「立契約
            書人乙○○（甲方）向台中市政府承購之永和國宅南和路八之十二號四
            樓房屋乙棟，願以新台幣七萬元讓渡其產權之一半給甲○○（乙方），
            嗣後該房屋之產權即為甲、乙兩人所共有，不得異議，恐口無憑，特立
            契約書為証」等語，契約書上並有兩造及見證人蔡本全（被上訴人之弟
            ）之簽名，被上訴人並未否認該契約書上其簽名之真正，又證人蔡本全
            於本院前審準備程序中亦證稱：契約書由伊見證沒錯，上訴人以七萬元
            向伊姐姐即被上訴人購買一半的產權，本件購買國宅的申購手續都是伊
            辦的，伊姐姐因和上訴人感情很好，所以才願把一半產權賣給上訴人等
            語，又核該契約書之文義，被上訴人確有讓渡該房屋產權一半予上訴人
            甚明，被上訴人雖以該契約書係兩造通謀虛偽意思表示，目的是使前往
            燒香膜拜之信徒有心理安定作用云云為辯，惟為上訴人所否認，被上訴
            人對其主張之兩造間如何通謀虛偽意思表示並未舉證以實其說，則被上
            訴人此部分所辯，自難採信，因之，上訴人主張兩造於六十九年十二月
            六日達成協議，被上訴人同意出賣系爭房屋所有權二分之一乙節，堪信
            為真實。
    （二）、上訴人主張系爭房地貸款自六十八年七月十九日起即由其繳納，最後一
            期為七十四年八月十九日一節，有上訴人於原審提出之貸款契約書、台
            灣土地銀行台中分行、戶名乙○○、帳號２５１、貸款計劃（六十五、
            六十六集中興建中央資金）之國民住宅貸款分期還款簿第一期至第七十
            四期（七十五期即已銷戶）分期還款憑單、及同行、同戶、同帳號、貸
            款計劃（六十五、六十六國宅配合款）之國民住宅貸款分期還款簿第一
            期至第三十六期分期還款憑單等件附於原審卷可稽，又上訴人已於第七
            十四期繳款時為期前清償，核計共繳納七十四期利息一千一百一十六元
            及十四萬七千九百二十四元（七十五期以後所剩本金餘額），亦有上訴
            人提出之第七十五期上蓋有銷戶章可得而知，而稽諸被上訴人於原審八
            十八年四月二十六日審理時，對於原審詢及其繳納之最後一期款項金額
            為多寡時，被上訴人竟答稱為「一千多元」，惟實際上最後一筆貸款金
            額還款金額為利息一千一百一十六元（七十四期利息）加十四萬七千九
            百二十四元（七十五期所剩本金餘額），即上訴人於第七十四期繳款時
            ，乃為期前清償將貸款提前全部還清，詎被上訴人對貸款有為期前清償
            十四餘萬元乙事，竟不知情，即令如被上訴人所稱至遲於七十七年七月
            間配合上訴人辦理抵押權設定時，應已知悉貸款已於七十四年間繳清云
            云，仍不能證明其繳納右開貸款之事實，足見上訴人主張上開貸款均由
            其繳納之情，應可採信。
    （三）、上訴人主張因上開貸款由其繳納完畢，兩造於七十四年間協議將原買賣
            契約更改為由其買受全部房地所有權一節，業據證人陳美金於原審結稱
            ：上訴人與被上訴人就系爭房地各買一半，被上訴人有說系爭房地與上
            訴人共買，但未出資，故系爭房地應屬上訴人所有，伊是在三、四年前
            聽到，以後就沒聽到等語，而於本院前審準備程序中證稱：系爭房地是
            上訴人買的，登記在被上訴人名下，被上訴人於八十年左右曾告訴伊，
            房子是上訴人買的，以後不要與上訴人爭，房子都是上訴人在用，至於
            買房子的錢是何人出，一開始兩造本來是寫一人一半合買，後來我有聽
            被上訴人說二、三次說她沒錢出，伊在原審作證也是如此說等語，即於
            本院前番訊問：六十九年至七十四年間，上訴人有無要求被上訴人將系
            爭房屋過戶予上訴人，而被上訴人同意日後移轉？證人陳美金亦答曰：
            伊只聽上訴人說過等語；又證人林勸、林雪、賴蔥亦於原審分別結稱：
            精舍是上訴人向被上訴人買一半，但因被上訴人繳不出錢來，才由上訴
            人繳交，這是伊等聽上訴人說的，及兩造間因系爭房地糾紛，是聽上訴
            人說的等情；次查系爭房地，被上訴人於七十七年間曾提供予上訴人向
            台中商業銀行辦理抵押貸款乙節，亦為被上訴人所不爭執，並有卷附土
            地登記謄本可參，足見系爭房地已出賣予上訴人，且上訴人亦已付清價
            款，否則，被上訴人怎可能願將自己名下所有之不動產為擔保上訴人之
            債務而設定抵押權予他人，是上訴人此部分之主張，應可信為真實。至
            地價稅之繳納，縱如被上訴人所陳均係由其繳納，然亦無法憑此即認為
            系爭房地未出售予上訴人，是此尚難執為被上訴人有利之證據。另被上
            訴人雖辯稱權狀及貸款收據不知何時遭上訴人自家中取走云云，惟七十
            七年間，兩造曾以系爭房地向台中商業銀行辦理抵押借款，而辦理抵押
            借款均須被上訴人配合，且須憑系爭房地之所有權狀辦理，即被上訴人
            之訴訟代理人於本院審理時亦自認於七十七年辦理貸款時，被上訴人有
            至銀行對保，同意辦理貸款等情，故被上訴人辯稱不知何時權狀遭上訴
            人取走乙事，顯昧於事實，自不足為憑，從而被上訴人於本院聲請訊問
            證人陳慶昌關於系爭房地於七十四年間之貸款是否由其辦理，及辦理抵
            押貸款所需之所有權狀，究否係被上訴人提交陳慶昌云云，本院認為與
　　　　　　本件事實無涉，且不影響本院認定之事實，故無加以傳訊之必要，併此
　　　　　　敘明。另被上訴人亦聲請本院訊問證人陳美金，本院認無必要，附此敘
　　　　　　明。
    （四）、按消滅時效，乃請求權於一定期間內，繼續不行使而消滅之謂，而所謂
            請求權繼續不行使，須請求權人得於訴訟上或訴訟外，請求債務人為給
            付，於法律上並無障礙，但請求權人繼續未行使其請求權，始足當之。
            換言之，若請求權於法律上尚不得為行使，其請求權之消滅時效，自不
            得開始進行。復按政府興建之國民住宅，其承購人居住滿二年後，經該
            管國民住宅主管機關之同意，得於提前清償國民住宅貸款本息後，將該
            住宅及基地出售、出典、贈與或交換。其承購、承典、受贈或交換人應
            以具有購買國民住宅之資格者為限，並視同國民住宅配售戶，國民住宅
            條例第十九條第一項定有明文，準此，國民住宅原承購人欲將住宅及基
            地出售、出典、贈與或交換，必須符合下列條件：Ａ、居住滿二年，Ｂ
            、經國民住宅主管機關同意，Ｃ、須清償國民住宅貸款本息，Ｄ、須承
            購、承典、受贈或交換人有購買國民住宅之資格，四者缺一不可，就本
            件而言，即令兩造間於六十九年十二月六日簽訂買賣契約書，至七十四
            年間上訴人將系爭國宅貸款「提前繳清」前（按原貸款最後一期清償期
            限係在八十三年六月十九日），被上訴人亦無從為出售，上訴人自亦無
            法請求被上訴人移轉系爭房地二分之一所有權，自不待言。換言之，須
            於七十四年間貸款提前繳清後，並經國民住宅主管機關同意，上訴人之
            移轉登記請求權，始得行使，十五年之消滅時效，至早亦須自斯時始得
            進行，迄至本件八十八年一月十八日起訴時，尚未屆滿十五年，則被上
            訴人認上訴人前揭請求權，應自六十九年十二月六日起算，至八十四年
            十二月六日止，已屆滿十五年，被上訴人所為時效抗辯，自無理由。再
            者，消滅時效因承認而中斷，時效中斷者，自中斷之事由終止時，重行
            起算，民法第一百二十九條第一項第二款、第一百三十七條第一項前段
            分別著有規定，如前所述，兩造既於七十四年間協議將原買賣契約更改
            為由上訴人買受全部房地所有權，則右揭請求權亦因被上訴人之承認而
            中斷，迄上訴人於右揭時間起訴，尚未屆滿十五年，自無時效消滅之問
            題，至為灼然。
    （五）、被上訴人另以國宅本不得共同買受，本件系爭不動產二分之一產權之買
            賣契約，亦依法不得移轉所有權而自始無效，且上訴人嗣後亦因購買國
            宅，自無法為系爭房地之所有權移轉登記，係屬可歸責於上訴人之事由
            諸語為辯。然查國民住宅之承購人，出售、出典、贈與其國民住宅或與
　　　　　　他人交換者，依國民住宅條例第十九條第一項之規定，須經國民住宅主
　　　　　　管機關之同意，如有違反者，僅生國民住宅主管機關得予以收回之問題
　　　　　　，非謂其出售、出典、贈與或交換行為概為無效，此觀同條例第二十一
　　　　　　條第一項第三款之規定自明，上開國民住宅條例第十九條第一項之規定
　　　　　　，非效力規定，無民法第七十一條之適用，至於承受人未具有購買國民
　　　　　　住宅之資格，似亦僅生國民住宅出售機關不得予以同意之問題，非謂其
　　　　　　出售、出典、贈與或交換行為，概屬無效，最高法院七十九年度台上字
　　　　　　第一二０五號、八十四年度台上字第六六四號著有判決要旨足資參照（
　　　　　　載最高法院民刑事裁判選輯第十一卷第二期第二一一頁、最高法院民事
　　　　　　裁判書彙編第十九期第四三頁至第四十六頁），因此，被上訴人此部分
　　　　　　之抗辯認系爭契約亦屬自始無效云云，尚無足取。
    （六）、按依民法第二百二十六條第一項規定：「因可歸責於債務人之事由，致
            給不能者，債權人得請求賠償損害。」，又依最高法院七十年度第十八
            次民事庭會議決議，不動產若被執行查封，則辦理不動產移轉登記之請
            求權依該決議之意旨，認該請求權已陷於給付不能之狀態。據此，因被
            上訴人積欠第三人林木水債務未清償，以致第三人林木水就本件買賣標
            的物向法院聲請執行假扣押查封，並已拍賣完竣，此為兩造所不爭執，
            並有上訴人提出系爭不動產假扣押相關文件、分配通知書及分配表等件
            影本各一份附卷為證，從而本件買賣自屬陷於給付不能之狀態，該給付
            不能之事由顯然係可歸責於被上訴人，依民法第二百二十六條第一項之
            規定，上訴人自得向被上訴人請求損害賠償。次依民法第二百十三條第
            一項及同法第二百十五條規定：「負損害賠償責任者，除法律另有規定
            或契約另有訂定外，應回復他方損害發生前之原狀。」、「不能回復原
            狀或回復顯有重大困難者，應以金錢賠償其損害。」，本件買賣係特定
            物買賣，其所有權移轉登記陷於給付不能，顯然已屬不能回復原狀，被
            上訴人自應以金錢賠償上訴人之損害。而本件買賣之標的物，經上訴人
            囑託財團法人台灣公證鑑定中心鑑價結果，共價值一百零八萬零四百八
            十元，即參酌上訴人所提分配表記載本件拍定之價格為一百二十八萬元
            乙節，則上訴人以前揭鑑定價額作為上訴人因被上訴人債務不履行所受
            損害之請求數額，自屬有據，應予准許。
五、綜上所述，上訴人依債務不履行之法律關係請求被上訴人應給付系爭房地鑑定總
    價一百零八萬零四百八十元之損害賠償，及自起訴狀繕本送達之翌日即八十八年
    一月二十四日起至清償日止，按年息百分之五計算之利息，為有理由。原審認上
    訴人於請求被上訴人給付五十四萬零二百四十元，及自起訴狀繕本送達之翌日即
    八十八年一月二十四日起至清償日止，按年息百分之五計算之利息部分，核屬有
    據，判決被上訴人應為上開之給付，並准該部分假執行及免為假執行之宣告，核
    無不合，被上訴人上訴意旨就此部分求為廢棄改判，為無理由，應予駁回。另上
    訴人請求被上訴人尚應再給付五十四萬零二百四十元，及自起訴狀繕本送達之翌
    日即八十八年一月二十四日起至清償日止，按年息百分之五計算之利息部分，原
    審認為被上訴人以時效消滅為抗辯可採而駁回上訴人此部分之請求，尚有未當，
    上訴人上訴意旨據以指摘原判決該部分不當，求予廢棄改判，為有理由，自應由
    本院將原判決此部分予以廢棄改判如主文第二項所示。至上訴人之上訴聲明另請
    求就原判決關於駁回上訴人在第一審其餘之訴部分假執行之聲請亦予廢棄，惟此
    部分上訴人於本院並未再為假執行之聲請，且本件訴訟標的之金額並未逾一百五
    十萬元，經本院判決後，即屬確定而不得上訴，亦無為假執行宣告之必要，是上
    訴人此部分之聲請，應併予駁回。又被上訴人雖聲明如受不利之判決，願供擔保
    請准免為假執行之宣告，然因本件訴訟標的之金額未逾一百五十萬元，經本院判
    決後，即屬確定而不得上訴，自無免為假執行宣告之必要，併予敘明。
六、本案事證已臻明確，兩造其餘攻擊防禦方法，不足以影響本判決結果，爰不一一
    論述，併此敘明。
七、據上論結，本件上訴人之上訴為一部有理由，一部無理由，而被上訴人之上訴為
    無理由，爰依民事訴訟法第四百五十條、第四百四十九條第一項、第七十八條、
    第七十九條但書判決如主文。
中　　　華　　　民　　　國　　九十一　　年　　　八　　　月　　　七　　　日
~B1民事第一庭審判長法　官　林陳松
~B2　　　　　　　　法　官　王重吉
~B3　　　　　　　　法　官　李寶堂
右為正本係照原本作成。
不得上訴。
~B 　 　　　　　　書記官　廖次芬
中　　　華　　　民　　　國　　九十一　　年　　　八　　　月　　　七　　　日
　　　　　　　　　　　　　　　　　　　　　　　　　　　　　　　　　　　　Ｙ
